【裁判字號】    90,上易,63
【裁判日期】    900731
【裁判案由】    侵權行為損害賠償
【裁判全文】
臺灣高等法院臺南分院民事判決  九十年度上易字第六三號    Ｋ
      上  訴  人  乙  ○  ○
      被上訴人    甲  ○  ○
      特別代理人  李  柏  坤
右當事人間請求侵權行為損害賠償事件，上訴人對於中華民國九十年一月十八日臺灣
雲林地方法院第一審判決（八十九年訴字第四○六號）提起上訴，本院判決如左：
      主      文
原判決關於命上訴人給付超過新台幣貳拾貳萬貳仟壹佰捌拾捌元本息部分，及該部分
假執行之宣告，暨除確定部分外訴訟費用之裁判均廢棄。
右開廢棄部分，被上訴人在第一審之訴及其假執行之聲請均駁回。
其餘上訴駁回。
第一（除確定部分外）、二審訴訟費用由上訴人負擔二分之一，餘由被上訴人負擔。
      事      實
甲、上訴人方面：
一、聲明：(一)、原判決不利於上訴人部分廢棄。(二)、右開廢棄部分被上訴人在第一審
    之訴及假執行之聲請均駁回。(三)、第一、二審訴訟費用均由被上訴人負擔。
二、陳述：除與原判決記載相同者，茲引用之外，補稱：
  (一)上訴人於警訊初供：即八十八年十一月二日於宜梧派出所表示：「當時我駕車沿
    台十七線由宜梧往成龍方向行駛欲至宜梧訪友，因開過頭，因此在肇事地點停住
    ，欲回車掉頭，但當時車流量大，因此我將車停在車道上等候，我從左側後視鏡
    發現甲○○駕機車跟我同向往我車駛近，我一直煞停欲等他，再行迴轉，不料當
    他車通過我駕駛座時卻擦撞到我車左側後視鏡致人車倒地受傷」。
    謹查上訴人駕車靜止停在肇事地點，非但上訴人初供有如上述，且根據發生當時
    承辦警員至現場劃製道路交通事故調查報告表亦記載至為明確，並聲請調閱刑事
    卷，查上訴人雖想將車迴轉但尚未迴轉，尚不發生違規迴轉之問題，尤無過失，
    不負賠償責任。
  (二)反觀被上訴人甲○○駕駛ＬＳＱ１８９號機車，本應行駛道路慢車道上（現場劃
    有慢車道），然被上訴人不但行駛於快車道上，且行駛於劃有雙黃線之對方來車
    快車道上且超越上訴人自用小貨車，致撞擊正靜止待迴轉之上訴人自用小貨車之
    後照鏡受傷，其應負肇事之完全責任，至為明顯，上訴人立刻「打電話叫救護車
    將傷者送醫，並在警方抵現場時，表明我是肇事者，向警方陳述車禍情形」。（
    引用警卷上訴人初供）上訴人可謂情盡義盡，尤無肇事責任。
  (三)上訴人事後查知被上訴人為救護車送至北港媽祖醫院時，曾至醫院關心，並查悉
    被害人酒醉，由該醫院加以檢驗。再查，甲○○，非但喝酒亦且未戴安全帽，其
    受傷在頭部，如戴安全帽應不至於受傷，亦且高速行駛（機車刮地痕四‧七公尺
    ，即煞車痕跡可換算車速）抑且在來車快車道上行駛，顯係酒醉意識不清所致。
  (四)綜上所述，上訴人毫無過失可言，自不負賠償責任，原法院以上訴人應負四分之
    三之過失責任云云其認識用法均有可議。
  (五)被上訴人於本件車禍發生後已向上訴人保險之新光產物保險公司領取保險金八十
    四萬多元，自應扣除，併此主張。
三、證據：除援用第一審所提證據外，補提道路交通事故調查報告表影本乙件為證。
乙、被上訴人方面：
一、聲明：(一)、上訴駁回。(二)、第一、二審訴訟費用由上訴人負擔。
二、陳述：除與原判決記載相同者，茲引用之外，補稱：
  (一)上訴人主張其係處於煞停狀態，為被上訴人自後撞及車左側後視鏡，與事實有間
    ；蓋依承辦警員劃製之事故現場圖，上訴人乙○○係由梧往成龍方向行駛，欲
    迴轉回梧，被上訴人甲○○亦係由梧往成龍行駛，二者係同向行駛，本件事
    故現場圖上繪製之自小貨車後視鏡碎片，係分布在對向車道上，苟上訴人係駕車
    靜止停在肇事地點，自小貨車之後視鏡碎片，即應分布在梧往成龍方向之車道
    上，不會散布在成龍往梧之對向車道上（散布面積甚廣），道路交通調查事故
    表記載乙○○剎停於車道上等待迴車，與事實不符，此部分承辦警員曾既塘於八
    十九年四月二十六日雲林地方法院庭訊時證稱：「（肇事因素你係記載未依規定
    迴轉？）是依乙○○的供述。」，自不能以道路交通調查事故表之記載，即認定
    乙○○係剎停於車道上等待迴車而肇事；又台灣高等法院台南分院刑事庭認定被
    告駕車行經劃有禁止超車線之路段，將車頭逾越雙黃線停車準備迴車暫停而肇事
    ，認被害人並未遵行於慢車道，係違規自上訴人小貨車之左側超車而發生碰撞，
    亦與事實有間，蓋倘依高等法院台南分院刑事庭前開認定，則被害人之機車刮地
    痕即不會自分向線起始，且肇事路段劃有雙線道，未有慢車道之設置，況上訴人
    自始至終均陳稱車禍發生時，係煞停在自己車道上，車頭並未超過雙黃線，台灣
    高等法院台南分院刑事庭認被害人未行駛在慢車道上，跨越雙黃線欲超車，亦與
    事實不符，況倘機車與貨車未保持安全距離，前車突然剎停，後車會直接撞及前
    車之車後或往左、往右閃避，依一般經驗法則，本件並非超車所致，刑事判決認
    定有誤，況依當時路況，被上訴人倘欲超車，大可往路右超車（右邊較寬闊），
    無須在對向車道超車，依上，應以雲林地方法院刑事庭之認定為可採。足徵上訴
    人當時是在行進中貿然迴轉，並非靜止狀態由被上訴人撞及其車子之後視鏡，當
    時應係上訴人未注意後方是否有來車，貿然迴轉，致同向駕駛在後之被上訴人甲
    ○○見狀煞避不及，撞擊上訴人自小貨車之左後視鏡，連人帶車滑倒在對向車道
    ，致被上訴人頭部重創，本件車禍之肇事主因為上訴人，先予敘明。
  (二)次查，該肇事路段係劃有雙黃線之雙線道，現場並未劃有慢車道，被上訴人係行
    駛於自己之車道上，未跨越對向車道行駛，上訴人自始至終均陳稱其煞停在自己
    車道上，顯未將車頭逾越雙黃線，且該路段不寬，上訴人不可能逾越雙黃線停車
    ，苟有逾越雙黃線停車，則車子將會以頃斜方式煞停，撞擊時應不會僅撞到後視
    鏡，會撞到車頭，足徵上訴人當時是在行進中貿然迴轉，致同向駕駛在後之被上
    訴人甲○○見狀煞避不及，撞擊上訴人自小貨車之左後視鏡，被上訴人過失甚微
    ，被上訴人僅應負四分之一之過失責任。
  (三)肇事當日，被上訴人係至外海整理蚵棚，此參諸被上訴人機車後座放蚵殼即可明
    悉，被上訴人被送至醫院救治時，仍穿著濕透之工作服，足徵被上訴人雖有喝酒
    ，但仍可至外海工作，被上訴人檢驗之血液酒精濃度為一一二ＭＧ＼ＤＬ即一一
    二０ＭＧ＼Ｌ（１Ｌ＝１０ＤＬ），血液酒精濃度為呼氣酒精濃度之二千一百倍
    至二千三百倍，換算成呼氣酒精濃度為０‧五三至０‧四八六間，依上，被上訴
    人固高於道路交通安全規則第一百十四條規定吐氣所含酒精濃度超過每公升０‧
    二五毫克以上，不得駕車之規定，惟上訴人至外海工作，經水井、宜梧至肇事路
    段，已行駛相當長之距離，被上訴人可安全駕駛，未達酒醉駕車程度，足知被上
    訴人之飲酒對其駕駛與本件事故之發生無因果關係，本件確係因上訴人冒然迴轉
    所致，被上訴人過失甚微，懇請  鈞院諒察。
  (四)原審已將被上訴人向新光保險公司領取之八十四萬元保險金予以扣除，併予敘明
    。
  (五)本件被上訴人乍因上訴人之侵權行為，致被上訴人右腦外傷性出血，手術後意識
    未完全清明，言語及記憶喪失，歷經手術之煎熬及漫長復健等療程，精神及肉體
    倍受痛苦、動輒失眠，又因受傷後遺症，每逢天氣變化，身體常感不適，除癡呆
    症外，脾氣日益暴躁，每天下午三點左右即開始點燈，冕上六點左右要求家人關
    家門，不讓其配偶出門，被上訴人之配偶及家中老少皆為被上訴人躁鬱情緒所累
    ，精神至為痛苦，嚴重影響家庭和諧，甲○○之妻子何李外罹患乳癌，於民國八
    十七年五月份接受手術治療，無法賺錢養家，次子何政協於八十七年八月份車禍
    死亡，未獲賠償分文，長子何英章身罹重疾，平日需靠洗贀維持生命，全家生活
    重擔悉落在甲○○一人身上，今為上訴人乙○○撞成重度殘障，非惟無謀生能力
    ，尚需家人照顧，經濟本就拮据不已，現又雪上加霜；益使被上訴人及其人痛苦
    不已，被上訴人精神所受創害實堪重大，原審准許柒拾萬元精神慰撫金甚為允當
    。
  (六)綜上，原審除認定上訴人將車頭逾越雙黃線暫停準備迴車有誤會外（應係未煞停
    注意後方來車，貿然迴轉），其餘認定均甚妥適，原審判決並無違誤，上訴人之
    上訴亳無理由，爰狀請鈞院鑒核，賜駁回上訴人之上訴，以維權益，至為感禱。
三、證據：除援用第一審所提證據外，補提事故現場圖影本乙件為證。
丙、本院依職權調閱本院八十九年度交上易字第一二三六號（含台灣雲林地方法院八
    十八年度交易字第三三五號、台灣雲林地方法院檢察署八十八年度偵字第五八一
    九號、第五九九六號）刑事案件偵審卷宗。
    理    由
一、本件被上訴人起訴主張：上訴人於八十八年五月二十九日下午六時二十八分許，
    駕駛車號ＲＬ─００九０號自小貨車，於行經雲林縣口湖鄉○○村○○路台一七
    號公路一一四‧六公里處，應注意駕車行經劃有禁止超車線之路段，不得迴車，
    汽車迴車前，應暫停並顯示左轉燈光或打手勢，看清有無來車，始得迴轉。且依
    當時情形，並無不能注意之情形，竟疏於注意，於劃有禁止超車之路段，貿然迴
    車，致與被上訴人駕駛之重機車相撞，並致被上訴人受有右腦外傷性出血等傷害
    ，爰依侵權行為法律關係，求為命上訴人給付新台幣（下同）一百八十萬八千六
    百四十元，及自起訴狀繕本送達翌日起即八十八年十二月二十九日起至清償日止
    ，按週年利率百分之五計算法定遲延利息之判決（原審判命上訴人給付五十一萬
    零二百八十二元本息，而駁回被上訴人其餘請求後，被上訴人就其敗訴部分未聲
    明不服，上訴人則對其敗訴部分提起上訴，則本審審判範圍僅止於上訴人上訴之
    部分，先予敘明）。
二、上訴人則以：伊駕車靜止停在肇事地點，雖欲將車迴轉，然實際尚未迴轉，不生
    違規迴轉問題；被上訴人駕駛重機車，本應行駛於慢車道上，卻違規行駛於快車
    道，又行駛於劃有雙黃線之對方來車快車道上且超越上訴人自用小貨車，致撞擊
    正靜止待迴轉之上訴人自用小貨車之後照鏡受傷，其應負肇事之完全責任；被上
    訴人已向新光產物保險公司領取保險金八十四萬餘元，應自賠償金中扣除等語，
    資為抗辯。
三、查被上訴人主張上訴人於八十八年五月二十九日下午六時二十八分許，駕車行經
    劃有禁止超車線之雲林縣口湖鄉○○村○○路台一七號公路一一四‧六公里處，
    撞及被上訴人騎乘之機車，致其受有右腦外傷性出血傷害等情，業據其提出診斷
    證明書為證，並經本院調閱台灣雲林地院八十八年度交易字第三三五號、台灣高
    等法院台南分院八十九年度交上易字第一二三六號刑事卷宗查核無訛，復為上訴
    人所不爭執，自屬真實。上訴人雖辯稱伊行車至劃有禁止超車線之肇事路段後，
    即將車煞停於車道上等待迴車但尚未迴車，尚不發生違規迴車之問題，伊並無過
    失云云。惟查，依卷附道路交通事故調查表、肇事現場照片、自小貨車及機車受
    損相片（檢附於雲林縣警察局北港分局刑事案件偵查卷宗）、事故現場圖觀之，
    上訴人之小貨車玻璃碎片，係分布於對向車道接近雙黃線附近，而被上訴人之機
    車刮地痕緊接在後，由左前方斜向對向車道，且被上訴人之機車外觀未發現明顯
    之撞痕，而上訴人之自小貨車係左後視鏡破裂，顯見被上訴人應係騎乘機車緊接
    在後，突因上訴人貿然迴轉，致其不及閃避，隨著向右轉彎，煞閃不及不慎擦撞
    所致。雖道路交通事故調查表記載上訴人煞停於車道上等待迴車，然承辦警員曾
    既塘於原審刑事審理中結證：「到達現場時被害人已送醫，雙方車輛均已移開．
    ．．．（肇事因素記載未依規定迴轉？）係依乙○○的供述」（見原法院八十八
    年度交易字第三三五號卷第六二頁背面）」，是並無任何證據足以證明上訴人係
    煞停於車道上等待迴車。況上訴人之自小貨車倘係煞停於車道上等待迴車，則自
    小貨車之後視鏡碎片，應分布在梧往成龍方向之車道上，不會散布在成龍往
    梧之對向車道上，由此足見上訴人所辯其自小貨車煞停於車道上等待迴車，尚不
    足採。另依肇事地點之單側路寬四．三公尺，倘被上訴人欲超車，大可往右超車
    ，無須在對向車道超車，又苟上訴人係逾越黃線停車，則自小客車將以傾斜方式
    煞停，則被上訴人之機車自後撞擊時，機車車頭應先撞擊上訴人之車頭，然本件
    被上訴人之機車外觀未發現明顯撞痕，且機車之車身之高度較自小貨車後視鏡之
    高度為低，益徵係上訴人在迴車之際，被上訴人閃避不及，隨著向右彎，不慎擦
    撞後視鏡，人車倒在對向車道，以致肇事。按駕駛人駕車應注意於劃有禁止超車
    線之路段，不得迴車，道路交通安全規則第一百零六條第二款定有明文。上訴人
    駕車自應注意前揭規定，而依道路交通事故調查表所載當時晴天、傍晚有暮光、
    路面乾燥、無障礙物、視距良好等客觀環境判斷，亦無不能注意之情事，竟違規
    迴車以致肇事，其行為顯有過失，已甚明確，則上訴人辯稱無過失云云，委不足
    採。
四、按因故意或過失不法侵害他人之權利者，負損害賠償責任。不法侵害他人之身體
    或健康者，對於被害人因此喪失或減少勞動能力或增加生活上之需要時，應負損
    害賠償責任。不法侵害他人之身體健康者，被害人雖非財產上之損害，亦得請求
    賠償相當之金額，民法第一百八十四條第一項前段、第一百九十三條第一項及第
    一百九十五條第一項分別定有明文。上訴人對於本件車禍既有過失責任，則被上
    訴人請求損害賠償，即屬於法有據。茲就被上訴人請求之損害賠償金額，審酌如
    次：
  (一)醫療費用部分：
    被上訴人主張其支出醫療費用五千七百三十六元，業據其提出醫療費用收據九紙
    為證，復為上訴人所不爭執，自應信為真實。則被上訴人此部分之請求，應予准
    許。
  (二)救護車車資六千元，有被上訴人提出之八十八年五月二十九日中國醫藥學院附設
    醫院救護車收據一紙在卷可稽，亦為上訴人所不爭執，此部分之請求，亦應予准
    許。
  (三)看護費用部分：
    被上訴人主張其因右腦外傷性出血，開顱手術，住院十九日，須人二十四小時看
    護，另出院後意識未完全清明，無法自理生活，由其配偶何李外看護，預計需看
    護一年，以每日二千元計，應賠償看護費七十二萬元乙節。經查被上訴人於八十
    八年五月二十九日住院，同年月三十一日為開顱手術，有長庚紀念醫院八十八年
    八月十一日診斷證明書在卷可證；又被上訴人於長庚紀念醫院最後就診日為八十
    九年三月一日，經該院病史詢問、精神狀態檢查、心理測驗後，顯示被上訴人有
    記憶力衰退、反應慢、動作遲緩、對週遭事物理解力退化、整體生活能力退化，
    無法工作，但定向感尚可，意識清楚，診斷為癡呆症。完全康復之可能性極低，
    智能已退化至三至五歲幼童程度，難以獨立生活，須他人照顧生活起居，亦有台
    灣雲林地方法院八十八年度交易字第三三五號刑事卷宗檢附之長庚紀念醫院高雄
    分院八十九年四月十九日（八九）長庚院高字第０九九二號函在卷可稽。本院審
    酌上情，認被上訴人主張伊須人看護十八個月，尚堪採信。又本件被上訴人雖由
    其妻隨身看護，而無現實看護費之支出，亦未受支付之請求，然亦應認被害人受
    有相當看護費之損害，得向加害人請求賠償。蓋因親屬受傷，而由親屬代為照顧
    被害人之起居，固係出於親情，但親屬所付出之勞力，並非不能評價為金錢，只
    因兩者身分關係密切，而免除支付義務，此種基於親屬之恩惠，自不能加惠於加
    害人，故應衡量及比照僱用職業護士看護情形，認被害人受有相當親屬看護費之
    損害，得向加害人請求賠償，賠償額不能超過職業看護之看護費，自不待贅言。
    又被上訴人以職業看護每日二千元為計算損害之金額，亦與實情相符，依此核算
    ，被上訴人原得請求之看護費為一百零八萬元（按被上訴人以自己與有過失，負
    三成過失責任，故請求看護費用七十五萬六千元），應可認定。
  (四)喪失勞動能力部分：
    被上訴人經此交通事故後經診斷為癡呆症，無法工作，完全康復之可能性極低，
    智能已退化至三至五歲幼童程度，業如前述，是其已喪失工作能力至明。又被上
    訴人為民國三十年三月八日生，有戶籍謄本附卷足憑，自八十八年五月二十九日
    事故發生時起至勞動基準法所定六十歲退休年齡止，尚可工作一年九個月，以每
    月基本工資一萬五千八百四十元計算，喪失勞動能力損失為三十三萬二千六百四
    十元，此部份之請求，於法有據，應予准許。
  (五)慰撫金部分：查被上訴人身體受有前述重大之傷害，肉體、精神確受極大痛苦，
    其精神上受有痛苦自不待言，其請求上訴人賠償慰撫金，洵屬有據。本院審酌被
    上訴人未受教育，平日以作雜工維生，月入約二至三萬元，又其配偶何李外罹患
    乳癌，長子何英章須靠洗腎維生，領有重器臟殘障手冊，次子則因車禍死亡，家
    計原均倚靠被上訴人工作收入維持，因被上訴人受前述傷害，不僅無法工作維持
    家計，甚且須同為罹患乳嚴重症之配偶、長子負責照料，痛苦程度極大及上訴人
    係高職畢業，從事茶葉產銷工作等情，認被上訴人請求精神慰撫金七十萬元，尚
    稱允當，應予准許。
  (六)綜上所述，被上訴人原得請求上訴人賠償之金額，經本院核准部分計有二百十二
    萬四千三百七十六元。
五、惟按損害之發生或擴大，被害人與有過失者，法院得減輕賠償金額或免除之，民
    法第二百一十七條第一項定有明文。又此項規定之目的在謀求加害人與被害人間
    之公平，倘受害人於事故之發生亦有過失時，由加害人負全部賠償責任，未免失
    諸過酷，是以賦予法院得不待當事人之主張，減輕其賠償金額或免除之職權。換
    言之，基於過失相抵之責任減輕或免除，非僅為抗辯之一種，亦可使請求權全部
    或一部為之消滅，故裁判上得以職權斟酌之（最高法院八十五年度台上字第一七
    五六號判例參照）。按機器腳踏車在未劃分快慢車道之道路應靠右行駛，汽車行
    駛時，駕駛人應注意車前狀況，並應隨時採取必要之安全措施，道路交通安全規
    則第九十九條第一項第一款、第九十四條第三項分別定有明文。本件上訴人於未
    劃分快慢車道之肇事路段，違規迴轉，對於事故之發生具有過失已如前述，惟被
    上訴人亦未依規定靠右行駛，並未注意車前狀況，採取必要安全措施，以致撞及
    上訴人自小貨車之「左後視鏡」，因而倒地受傷；加以肇事後被上訴人檢驗之血
    液酒精濃度為112MG/DL（血液酒精濃度為呼氣酒精濃度之二千一百倍至二千三倍
    ，換算成呼氣酒精濃度為每公升０‧四八六毫克至０‧五三毫克之間），有中國
    醫藥院北港附設醫院九十年五月十五日九０院醫字第０六二號附卷可稽。依道路
    交通安全規則第一百十四條第二款及第一百二十條第四款之規定，顯已達酒後
    不得駕駛之標準。另被上訴人於肇事時並未戴安全帽，有交通事故調查表可按，
    ，被上訴人因駕駛機車未戴安全帽，其怠於保護自己腦部之安全，暴露其腦部於
    高度之危險狀態，致於發生本件車禍時，受有右腦外傷性出血等傷，對於損害結
    果之擴大，有相當因果關係，且亦違背道路交通安全規則第八十八條第五款及道
    路交通管理處罰條例第三十一條第三項之規定，是被上訴人對本車禍事故之肇生
    ，及損害之擴大，顯與有過失。依首開說明，自應減輕上訴人之賠償金額，本院
    審酌兩造對事故肇生原因力之強弱，與過失之輕重，及損害之擴大等情，認被上
    訴人應負百分之五十責任，上訴人應負百分之五十責任，而應減輕上訴人百分之
    五十賠償金額。是上訴人應就被上訴人上開醫療費五千七百三十六元，救護車費
    用六千元、看護費一百零八萬元，減少勞動能力損失三十三萬二千六百四十元、
    非財產上損害七十萬元，共計二百十二萬四千三百七十六元，減輕百分之五十後
    ，即就上開之醫療費二千八百六十八元，救護車費用三千元、看護費用五十四萬
    元，減少勞動能力損失十六萬六千三百二十元、非財產上損害三十五萬元，共計
    一百零六萬二千一百八十八元，負賠償責任。
六、按強制汽車責任保險法第三十條規定：「保險人依本法規定給付之保險金，視為
    加保人或被保險人損害賠償金額之一部，加保人或被保險人受賠償請求時，得扣
    除之」。查被上訴人已向汽車強制責任險之保險人新光產物保險公司，領取保險
    理賠金八十四萬元，此為兩造所不爭執之事實，則揆諸前揭規定，該八十四萬元
    應自被上訴人請求之金額中予以扣除。本件被上訴人所得請求之金額一百零六萬
    二千一百八十八元，扣除已領取之八十四萬元，被上訴人所得請求上訴人賠償之
    金額為二十二萬二千一百八十八元。
七、綜上所述，被上訴人依侵權行為之法律關係，請求上訴人賠償二十二萬二千一百
    八十八元及自起訴狀繕本送達翌日即八十八年十二月二十九日（查上訴人係於八
    十八年十二月二十八日收受本件民事訴訟起訴狀繕本，有送達證書在卷可稽，參
    看原審八十八年交附民字第一一０號卷第十一頁）起至清償日止，按年息百分之
    五計算之利息之部分，為有理由，應予准許；逾此範圍（本審審判範圍為五十一
    萬零二百八十二元）之請求，於法無據，應予駁回。原審就上開應准許部分，為
    被上訴人勝訴之判決，並依兩造之聲請，酌定相當之擔保金額，分別准為假執行
    或免為假執行之宣告，自無不合，上訴意旨仍指前詞指摘原判決此部分不當，求
    予廢棄改判，非有理由。原審就上開不應准許部分，遽為上訴人敗訴之判決，自
    有可議，上訴意旨聲明廢棄改判，為有理由，因將原判決該部分連同給付部分之
    假執行宣告廢棄改判，並駁回被上訴人在第一審之訴及假執行之聲請。
八、又本件事實已臻明確，兩造其餘攻擊防禦方法，均不生影響於本判決之結果，自
    毋庸分析論述，併予敘明。
九、據上論結，本件上訴為一部有理由，一部無理由，依民事訴訟法第四百五十條、
    第四百四十九條第一項、第七十九條但書，判決如主文。
中      華      民      國    九十      年      七      月    三十一    日
                                    臺灣高等法院臺南分院民事第二庭
~B1審判長法官  吳    志    誠
~B2      法官  葉    居    正
~B3      法官  李    素    靖
右為正本係照原本作成。
不得上訴。
中      華      民      國    九十      年      八      月      二      日
~B法院書記官  林    鈴    香


司法院資訊處製作；財團法人民間司法改革基金會備份。
